【裁判字號】    91,重上更(一),94
【裁判日期】    920527
【裁判案由】    第三人異議之訴
【裁判全文】
臺灣高等法院民事裁定                          九十一年度重上更(一)字第九四號
    上  訴  人  中國鋼鐵結構股份有限公司
    法定代理人  陳振榮
    訴訟代理人  張  勤
    複 代 理人  謝諒獲律師
    被 上 訴人  得盛營造股份有限公司
    法定代理人  庚○○
    訴訟代理人  張和怡律師
    追 加 被告  盛隆機械工程股份有限公司
    法定代理人  陳體賢
    訴訟代理人  江肇欽律師
                黃淑琳律師
    追 加 被告  交通部公路總局重大橋樑工程處
    法定代理人  鄧文廣
    訴訟代理人  古嘉諄律師
                李元德律師
    追 加 被告  庚○○
                戊○○
                子○○
                己○○
                丁○○
                壬○○
                丑○○
                丙○○
                癸○○
                乙○○
                辛○○
                甲○○
右當事人間請求第三人異議之訴事件，上訴人對於中華民國八十九年三月十六日臺灣
臺北地方法院八十八年度重訴字第一七六五號第一審判決提起上訴，經最高法院發回
更審，被上訴人為訴之追加，本院就其追加之訴裁定如左：
    主      文
追加之訴駁回。
追加之訴訟費用由被上訴人負擔。
    事實及理由
一、按訴之變更或追加，非經他造同意，不得為之，但如請求之基礎事實同一者，不
    在此限，次按訴訟標的於確定之終局判決中經裁判者，除法律別有規定外，當事
    人不得就該法律關係更行起訴；另按原告之訴，有左列各款情形之一者，法院應
    以裁定駁回之。但其情形可以補正者，審判長應定期間先命補正：六、起訴不合
    程式或不備其他要件者。七、起訴違背第二百五十三條、第二百六十三條第二項
    之規定，或其訴訟標的為確定判決之效力所及者。民事訴訟法第四百四十六條第
    一項、第二百五十五條第一項第二款、第二百四十九條第一項第六款、第七款分
    別定有明文。
二、上訴人主張伊向被上訴人得盛營造股份有限公司（以下簡稱得盛公司）承攬浮洲
    橋改建工程鋼橋製造安裝工程，被上訴人積欠伊承攬報酬未付，於八十五年八月
    十四日將其對前台灣省政府公路局重大橋樑工程處（現改交通部公路總局重大橋
    樑工程處，以下簡稱為公路局工程處）之工程款債權讓與伊，詎第一審共同被告
    盛隆機械工程股份有限公司（以下簡稱盛隆公司），於另案訴請確認得盛公司對
    公路局工程處有新台幣（以下同）一千一百二十六萬九千八百六十六元之工程款
    債權存在，經台灣台北地方法院以八十七年度重訴字第一四八一號判決盛隆公司
    勝訴。得盛公司與公路局工程處共謀不提出上訴，不法侵害伊之權利，本於承攬
    契約及侵權行為之法律關係，於本院前審八十九年五月二十二日之上訴理由(一)狀
    中備位訴之聲明第二項為「(一)(1)台灣台北地方法院八十八年執戊字第九五二０號
    強制執行事件，和(2)八十七年執全字第二三七三號天股及八十八年執全正字第二
    ０一三號假扣押事件，就上訴人對公路局工程處之債權，核發執行命令之強制執
    行程序應予撤銷並應停止強制執行。(二)台灣台北地方法院八十七年度重訴字第一
    四八一號風股判決亦應予撤銷，或確認盛隆公司及得盛公司對於公路局工程處就
    壹仟壹佰貳拾陸萬玖仟捌佰陸拾陸元（含其中之六百二十七萬二千五百零五元）
    範圍內之債權不存在」，而於八十九年六月二十日之上訴理由狀(二)中變更為「(一)
    (1)台灣台北地方法院八十八年執戊字第九五二０號強制執行事件，和(2)八十七年
    執全字第二三七三號天股及八十八年執全正字第二０一三號假扣押事件，就上訴
    人對公路局工程處之債權，核發執行命令之強制執行程序應予撤銷並應停止強制
    執行。(二)請宣告及確認台灣台北地方法院八十七年度重訴字第一四八一號風股判
    決無效、及違憲，並應予撤銷，或確認盛隆公司及得盛公司對於公路局工程處就
    壹仟壹佰貳拾陸萬玖仟捌佰陸拾陸元（含其中之新台幣六百二十七萬二千五百零
    五元）範圍內之債權不存在。(三)請宣告及確認台灣台北地方法院判決書(1)所適用
    之最高法院四十四年台上字第七二一號及七十五年台上字第二二二五號判例，(2)
    所適用之民事訴訟法及強制執行法關於撤銷之訴、確認之訴及異議之訴所未規定
    ，及已規定者，及(3)其判決本身，無效，及違憲。」再於八十九年七月五日之上
    訴理由(三)狀中變更為「(一)(1)台灣台北地方法院八十八年執戊字第九五二０號強制
    執行事件，和(2)八十七年執全字第二三七三號天股及八十八年執全正字第二０一
    三號假扣押事件，就上訴人對公路局工程處之債權，核發執行命令之強制執行程
    序應予撤銷並應停止強制執行。(二)請宣告及確認台灣台北地方法院八十七年度重
    訴字第一四八一號風股判決無效、及違憲，並應予撤銷，或確認盛隆公司及得盛
    公司對於公路局工程處就壹仟壹佰貳拾陸萬玖仟捌佰陸拾陸元（含其中之六百二
    十七萬二千五百零五元）範圍內之債權不存在。(三)請宣告及確認台灣台北地方法
    院判決書(1)所適用之最高法院四十四年台上字第七二一號及七十五年台上字第二
    二二五號判例，(2)所適用之民事訴訟法及強制執行法關於撤銷之訴、確認之訴及
    異議之訴所未規定，及已規定者，及(3)其判決本身，無效，及違憲。(四)(1)先位聲
    明：公路局工程處及得盛公司應連帶給付上訴人壹仟壹佰貳拾陸萬玖仟捌佰陸拾
    陸元整，及自民國八十八年六月一日起至清償日止按年息百分之五計算之利息；
    (2)備位聲明：公路局工程處應給付得盛公司壹仟壹佰貳拾陸萬玖仟捌佰陸拾陸元
    整，及自民國八十八年六月一日起至清償日止按年息百分之五計算之利息，而由
    上訴人代位受領。(五)(1)先位聲明：確認上訴人就公路局工程處及得盛公司之一一
    四線浮洲橋改建工程之法定抵押權在壹仟壹佰貳拾陸萬玖仟捌佰陸拾陸元整之範
    圍內存在，上訴人得登記上該工程之法定抵押權，並得拍賣該工程及收取該工程
    之孳息、利益及其他權益；(2)備位聲明：確認得盛公司就公路局工程處之一一四
    線浮洲橋改建工程之法定抵押權在壹仟壹佰貳拾陸萬玖仟捌佰陸拾陸元整之範圍
    內存在，得盛公司得登記上該工程之法定抵押權，並得拍賣該工程及收取該工程
    之孳息、利益及其他權益，而由上訴人代位得盛公司登記及執行上開法定抵押權
    及代位受領上開孳息、利益及其他權益。(六)請確認上訴人對於盛隆公司對公路局
    工程處所強制執行之壹仟壹佰貳拾陸萬玖仟捌佰陸拾陸元有優先受償權。(七)請命
    公路局工程處及台灣台北地方法院民事執行處將盛隆公司所強制執行之壹仟壹佰
    貳拾陸萬玖仟捌佰陸拾陸元給付上訴人。」，本院前審認其追加與得盛公司對公
    路局工程處之工程款債權「債權讓與」無關者，即不應准許，故將關於其上訴聲
    明之備位聲明中第二項第二款「請宣告及確認台灣台北地方法院八十七年度重訴
    字第一四八一號判決無效、違憲」部分、第三款「宣告及確認台灣台北地方法院
    判決書(1)所適用之最高法院四十四年台上字第七二一號及七十五年台上字第二二
    二五號判例，(2)所適用之民事訴訟法及強制執行法關於撤銷之訴、確認之訴及異
    議之訴所未規定，及已規定者，及(3)其判決本身，無效，及違憲」部分、第四款
    「備位聲明：公路局工程處應給付得盛公司壹仟壹佰貳拾陸萬玖仟捌佰陸拾陸元
    整，及自民國八十八年六月一日起至清償日止按年息百分之五計算之利息，而由
    上訴人代位受領」部分、第五款「先位聲明：確認上訴人就公路局工程處及得盛
    公司之一一四線浮洲橋改建工程之法定抵押權在壹仟壹佰貳拾陸萬玖仟捌佰陸拾
    陸元整之範圍內存在，上訴人得登記上該工程之法定抵押權，並得拍賣該工程及
    收取該工程之孳息、利益及其他權益；備位聲明：確認得盛公司就公路局工程處
    之一一四線浮洲橋改建工程之法定抵押權在壹仟壹佰貳拾陸萬玖仟捌佰陸拾陸元
    整之範圍內存在，得盛公司得登記上該工程之法定抵押權，並得拍賣該工程及收
    取該工程之孳息、利益及其他權益，而由上訴人代位得盛公司登記及執行上開法
    定抵押權及代位受領上開孳息、利益及其他權益」部分，裁定駁回其追加之訴，
    並經最高法院於九十一年六月二十日以九十一年度台抗字第三三四號裁定駁回其
    抗告而告確定，另本院前審復就其上訴及追加之訴（即與債權讓與有關准許之追
    加之訴，見本院前審判決理由第三頁即備位聲明4.之(1)及6.7.聲明）均予以駁回
    。最高法院除就追加之訴（即備位聲明4.之(1)）求為命得盛公司給付上訴人一千
    一百二十六萬九千八百六十六元之本息部分以判決廢棄發回本院外，其餘均以裁
    定駁回而告確定，合先敘明。
三、最高法院就本院前審判決關於就追加之承攬關係求為命得盛公司給付伊一千一百
    二十六萬九千八百六十六元之本息部分以判決廢棄發回本院，上訴人復依公司法
    第八條、第九條、第二十條第一項、第二十三條、第一百條、第二百三十二條、
    第二百三十七條、第二百三十九條、民法第二十八條、第一百四十八條、第一百
    八十四條、第一百八十五條、第一百八十八條、第二百四十二條、第二百四十四
    條等規定追加法定代理人庚○○、及股東、董事、監察人、經理人戊○○、子○
    ○、己○○、丁○○、壬○○、丑○○、丙○○、癸○○、乙○○、辛○○、甲
    ○○等人為被告（見本院更(一)卷第九頁、第八十七頁），請求(一)(1)先位聲明：得
    盛公司及追加被告應連帶給付原告一千一百二十六萬九千八百六十六元及自八十
    八年六月一日起至清償日止按年息百分之五計算之利息。(2)備位聲明：得盛公司
    及追加被告應給付得盛公司一千一百二十六萬九千八百六十六元及自八十八年六
    月一日起至清償日止按年息百分之五計算之利息，而由原告代位受領。(二)1.先位
    聲明：(1)確認被告得盛公司與被告丙○○間所主張之債權讓與在一千一百二十六
    萬九千八百六十六元及自八十八年六月一日起至清償日止按年息百分之五計算之
    利息金額之範圍不存在，並請撤銷之。(2)禁止被告得盛公司與被告丙○○對於原
    告及中國國際商業銀行股份有限公司向法院聲請支付命令、進行訴訟及其他干擾
    行為。2.備位聲明：(1)確認原告對得盛公司、公路局工程處之壹仟壹佰貳拾陸萬
    玖仟捌佰陸拾陸元及自八十八年六月一日起至清償日止按年息百分之五計算之利
    息承攬工程款債權優先於被告得盛公司、丙○○對中國國際商業銀行股份有限公
    司所主張之債權。(2)請禁止被告得盛公司與被告丙○○對原告及中國國際商業銀
    行股份有限公司向法院聲請支付命令、進行訴訟及其他干擾行為。(三)(1)先位聲明
    ，確認被告得盛公司與丑○○、癸○○、甲○○間之債權在一千一百二十六萬九
    千八百六十六元及自八十八年六月一日至清償日止按年息百分之五計算之利息範
    圍不存在。(2)備位聲明：確認原告對得盛公司及公路局工程處之壹仟壹佰貳拾陸
    萬玖仟捌佰陸拾陸元及自八十八年六月一日起至清償日止按年息百分之五計算之
    利息承攬工程款債權優先於被告丑○○、癸○○、甲○○間所主張之債權。四、
    右被告中一人或數人就一千一百二十六萬九千八百六十六元及自八十八年六月一
    日起至清償日止按年息百分之五計算之利息為清償時，原告訴之聲明第二項、第
    三項請求在給付範圍內自動消滅。（見本院更(一)卷第二九八頁），惟此核與前開
    最高法院廢棄發回本院審理部分之基礎事實並非同一，而追加被告壬○○、丙○
    ○、己○○、戊○○、子○○、癸○○、丑○○、甲○○表示不同意，（見本院
    卷第七十二頁、八十一頁、第一六四頁、第二一一頁），其餘追加被告未表示同
    意，揆諸首揭法條說明，其所為之訴之追加，自難認為合法，應依民事訴訟法第
    二百四十九條第一項第六款裁定駁回。
四、上訴人復追加盛隆公司、公路局工程處為被告，及對得盛公司提起追加之訴，請
    求「(一)(1)台灣台北地方法院八十八年執戊字第九五二０號強制執行事件，和(2)八
    十七年執全字第二三七三號天股及八十八年年執全正字第二０一三號假扣押事件
    ，就上訴人對公路局工程處之債權，核發執行命令之強制執行程序應予撤銷並應
    停止強制執行。(二)確認盛隆公司及得盛公司對於公路局工程處就壹仟壹佰貳拾陸
    萬玖仟捌佰陸拾陸元（含其中之六百二十七萬二千五百零五元）範圍內之債權存
    在。(四)(1)第一先位聲明：公路局工程處及得盛公司應連帶給付上訴人壹仟壹佰貳
    拾陸萬玖仟捌佰陸拾陸元整，及自民國八十八年六月一日起至清償日止按年息百
    分之五計算之利息；第二先位聲明：公路局工程處及得盛公司應給付上訴人壹仟
    壹佰貳拾陸萬玖仟捌佰陸拾陸元整，及自民國八十八年六月一日起至清償日止按
    年息百分之五計算之利息，(2)第一備位聲明：公路局工程處應給付上訴人壹仟壹
    佰貳拾陸萬玖仟捌佰陸拾陸元整，及自民國八十八年六月一日起至清償日止按年
    息百分之五計算之利息，(3)第二備位聲明：公路局工程處應給付得盛公司壹仟壹
    佰貳拾陸萬玖仟捌佰陸拾陸元整，及自民國八十八年六月一日起至清償日止按年
    息百分之五計算之利息而由上訴人代位受領。(五)(1)先位聲明：確認上訴人就公路
    局工程處及得盛公司之一一四線浮洲橋改建工程及其基地之法定抵押權在壹仟壹
    佰貳拾陸萬玖仟捌佰陸拾陸元整之範圍內存在，上訴人得登記上該工程及其基地
    之法定抵押權，並得拍賣該工程及其基地及收取該工程及其基地之孳息、利益及
    其他權益；(2)備位聲明：確認得盛公司就公路局工程處之一一四線浮洲橋改建工
    程及其基地之法定抵押權在壹仟壹佰貳拾陸萬玖仟捌佰陸拾陸元整之範圍內存在
    ，得盛公司得登記上該工程及其基地之法定抵押權，並得拍賣該工程及其基地及
    收取該工程之孳息、利益及其他權益，而由上訴人代位得盛公司登記及執行上開
    法定抵押權及代位受領上開孳息、利益及其他權益。(六)請確認上訴人對於盛隆公
    司對公路局重大橋樑工程處所強制執行之壹仟壹佰貳拾陸萬玖仟捌佰陸拾陸元有
    優先受償權。(七)請命公路局工程處及台灣台北地方法院民事執行處將盛隆公司所
    強制執行之壹仟壹佰貳拾陸萬玖仟捌佰陸拾陸元給付上訴人。」，及與理由三所
    列追加被告訴之聲明（見本院更(一)卷第二九六至二九八頁、第二百九十八頁至三
    百頁），惟按「在第二審程序，追加原非當事人之人為當事人者，除合於民事訴
    訟法第二百五十六條第二款至第四款情形外，應得他造及被追加當事人之同意，
    始得為之。最高法院八十七年台抗字第二九五號著有裁判。查盛隆公司雖同意上
    訴人之追加，惟被上訴人得盛公司、公路局工程處表示不同意上訴人之追加（見
    本院卷第一０八頁、二一０頁），且非民事訴訟法第二百五十五條第二款至第四
    款之情形，則上訴人對其等(四)(1)第二先位聲明(2)第一備位聲明、聲明(五)關於一一
    四線浮洲橋改建工程之「基地」法定抵押權，以及理由三與追加被告等之聲明追
    加，自非合法，其餘部分，業經最高法院裁判駁回確定，上訴人復就同一事件提
    起同一訴訟，揆諸前揭法條說明，亦非合法，應予駁回。
五、據上論結，本件追加之訴為不合法，依民事訴訟法第四百六十三條、第二百四十
    九條第一項第六款、第七款、第九十五條、第七十八條，裁定如主文。
中      華      民      國    九十二    年      五      月    二十七    日
                                民事第十五庭
                                    審判長法  官  劉  靜  嫻
                                          法  官  陳  昆  煇
                                          法  官  李  錦  美
右正本係照原本作成。
如不服本裁定，應於收受送達後十日內向本院提出抗告狀，並應繳納抗告費新台幣四
十五元正。
中      華      民      國    九十二    年      五      月    二十八    日
                                          書記官  明  祖  全


司法院資訊處製作；財團法人民間司法改革基金會備份。
